臺灣高雄地方法院刑事判決　　　　　　　　 94年度易字第8號
公　訴　人　臺灣高雄地方法院檢察署檢察官
被　　　告　乙○○
上列被告因違反商標法案件，經檢察官聲請以簡易判決處刑（92
年度偵續一字第25號），本院簡易庭認不應依簡易程序審理（92
年度簡字第5349號），簽請改依通常程序，判決如下：
    主  文
乙○○無罪。
    理  由
一、公訴意旨略以：被告乙○○係設於高雄市○○路36號「獨家
    養護造型公司」（店名：HEAD美髮造型沙龍）之實際負責人
    ，以從美容美髮為業，明知「萊法耶」之服務標章為和法實
    業股份有限公司（以下簡稱和法公司）前經濟部中央標準局
    （現改制為經濟部智慧財產局）申請核准註冊，取得服務標
    章（民國92年5 月28日商標法修正後，視為商標），指定使
    用於美容服務業，專用期間至93年2 月29日止（聲請簡易判
    決處刑書誤載為指定使用於化妝品、燙髮液、染髮液及人體
    用清潔劑等商品上，專用期間為89年9 月1 日起至99年8 月
    31日止）。乙○○因前曾任職和法公司負責南區行銷業務，
    取得數目不詳，載有「RENEFURTERER奧卡蘿修護膜，包裝25
    0 ml」，以及前開「萊法耶」服務標章之貼紙，以及其於離
    職後，以平行輸入之方式取得容量為150 ml之相同產品（以
    下簡稱系爭產品），乙○○竟意圖欺騙他人，於不詳時地，
    將載有和法公司「萊法耶」服務標章，以及包裝為250 ml之
    貼紙，黏貼於其平行輸入之150 ml之奧卡蘿修護膜紙盒上，
    而擺設於其所經營之獨家養護造型公司等處所銷售，並致使
    不特定購買人陷於錯誤，誤信其所銷售之產品為和法公司所
    獨家代理銷售，以及其內容含量有250 ml之奧卡蘿修護膜。
    嗣經和法公司客戶反應，經和法公司委由甲○○自乙○○所
    經營之獨家養護造型公司購得15 0 ml 之奧卡蘿修護膜後，
    始查獲上情，因認被告涉犯修正前商標法第62條第1 款、第
    77條之仿冒服務標章罪、商標法第63條、第77條之意圖販賣
    而陳列仿冒服務標章商品罪及刑法第339 條第1 項之詐欺取
    財罪。
二、按犯罪事實應依證據認定之，無證據不得認定犯罪事實；又
    不能證明被告犯罪者，應諭知無罪之判決，刑事訴訟法第15
    4 條第2 項、第301 條第1 項分別定有明文。又事實之認定
    ，應憑證據，如未能發現相當證據，或證據不足以證明，自
    不能以推測或擬制之方法，為裁判基礎；且認定不利於被告
    之事實須依積極證據，苟積極證據不足為不利於被告事實之
    認定時，即應為有利於被告之認定，不必有何有利之證據；
    另認定犯罪事實所憑之證據，雖不以直接證據為限，間接證
    據亦包括在內，然而無論直接證據或間接證據，其為訴訟上
    之證明，須於通常一般之人均不致有所懷疑，而得確信其為
    真實之程度者，始得據為有罪之認定，倘其證明尚未達到此
    一程度，而有合理之懷疑存在而無從使事實審法院得有罪之
    確信時，即應由法院為諭知被告無罪之判決（最高法院40年
    台上字第86號、30年台上字第816 號、76年台上字第4986號
    分別著有判例可資參照）。又告訴人之指訴，以使被告受刑
    事訴追為目的，其陳述如有瑕疵，則在此瑕疵未究明以前，
    自不得採為被告有罪判決之根據（最高法院74年台上字第42
    25號判例可參）。
三、訊據被告乙○○固不否認甲○○所購得之系爭產品係「獨家
    養護造型公司」售出之事實，然堅決否認涉有何詐欺或違反
    商標法之犯行，辯稱：「我沒有取得告訴人公司的250ml 的
    標籤，我也沒有平行輸入扣案商品，甲○○確實有到我店裡
    購買250ml 修護膜，但是她提出的是150ml 貼有250ml 之修
    護膜，不確定是否我店裡賣出的，我沒有平行輸入任何萊法
    耶公司產品，我店裡賣的都是向和法公司買的」等語。
四、公訴人認被告涉犯前開罪嫌，係以：(一)、告訴人和法公司代
    理人丙○○指稱：「被告所販售之150 ml之奧卡蘿修護膜是
    平行輸入，我們獨家代理為250 ml的相同產品，由於（250m
    l）產 品沒有紙盒，所以我們貼在產品上，但被告自行平行
    輸入的有紙盒，他貼在紙盒上」等語。(二)、證人即購得系爭
    產品之證人甲○○之證言。(三)、系爭產品與告訴人代理之25
    0ml 之奧卡蘿修護膜對照相片2 張（見91年度偵字第9804號
    卷第7 頁、第29頁）。(四)、被告簽發之發貨單。(五)、中華民
    國商標註冊證。並認被告前曾任職和法公司，且以美容為業
    ，其辯稱對於系爭產品究係150ml 抑是250m並不知情，顯不
    可採。
五、茲先就認定犯罪事實存否所憑證據之證據能力，分敘如下：
    按被告以外之人於審判外之言詞或書面陳述，除法律有規定
    者外，不得作為證據；又被告以外之人於審判外之陳述，雖
    不符刑事訴訟法第159 條之1 至第159 條之4 之規定，而經
    當事人於審判程序同意作為證據，法院審酌該言詞陳述或書
    面陳述作成時之情況，認為適當者，亦得為證據；另當事人
    、代理人或辯護人於法院調查證據時，知有第159 條第1 項
    不得為證據之情形，而未於言詞辯論終結前聲明異議者，視
    為有前項之同意，刑事訴訟法第159 條第1 項、第159 條之
    5 第1 項、第2 項分別定有明文。是以：
(一)、丙○○於警詢及偵查中之供述：丙○○於偵查中檢察官面前
    基於證人地位所為之證述，為被告以外之人於審判外之言詞
    陳述，且未經具結，依刑事訴訟法第158 條之3 之規定，其
    於偵查中所為之證言不得作為證據。
(二)、證人甲○○於警詢、偵查中之證述：甲○○於91年3 月8 日
    警詢中之陳述，係被告以外之人在審判外所為陳述，且不合
    於刑事訴訟法第159 條之1 至之4 所示情形，然經公訴人、
    被告於本院審理程序同意做為證據，且本院審酌上開陳述係
    員警依法詢問後忠實記錄，其作成之形式，並無瑕疵、與待
    證事實具有關聯性等情況，認為適當，應認有證據能力。至
    其於偵查中檢察官面前基於證人地位所為之證述，為被告以
    外之人於審判外之言詞陳述，未經具結部分（91年8 月8 日
    之證述），依刑事訴訟法第158 條之3 之規定，該部份證言
    不得作為證據。至已依法具結之部分（91年4 月25日之證述
    ），係偵查中在檢察官面前所為之陳述，並無顯不可信之情
    況，依刑事訴訟法第159 條之1 第2 項之規定，得為證據。
(三)、發貨單：此發貨單係被告出售貨物予客戶甲○○時所出具之
    文書，且其製作之時並未預見日後可能會被提供作為證據之
    偽造動機，虛偽之可能性小，依刑事訴訟法第159 條之4 第
    3 款之規定，得為證據。
(四)、相片：按傳聞法則乃對於被告以外之人於審判外之言詞或書
    面陳述，亦即針對被告以外之人於審判外以言詞或書面所為
    之供述證據而為之規範。卷附相片乃以科學、機械之方式，
    對於所拍攝內容所為忠實且正確之記錄，與發貨單均係以其
    物之存在做為證據，非供述證據，應無刑事訴訟法第159 條
    第1 項規定之適用，附此敘明。
六、再認定事實如下：
(一)、和法公司就「萊法耶」之服務標章，向前經濟部中央標準局
    （現改制為經濟部智慧財產局）申請註冊，於83年3 月1 日
    註冊取得服務標章，指定使用於當時之商標法施行細則第25
    條第10類美容業，（審定案號69298 號）專用期間至93年2
    月29日止之事實，有卷附經濟部智慧財產局商標資料檢索服
    務查詢結果1 紙可憑，是告訴人就前開服務標章之使用具有
    專用權，且於案發之時（90年6 月18日）仍在專用期間，應
    堪認定。聲請簡易判決處刑意旨認告訴人所取得服務標章係
    指定使用於商標法施行細則第49條第3 類，商品名稱為化妝
    品、燙髮液、染髮劑、人體用清潔劑等項目，專用期間自89
    年9 月1 日起迄99年8 月31日止等事實，顯有誤會。
(二)、被告乙○○曾經任職於和法公司，負責南區行銷業務，案發
    之時係「獨家養護造型公司」實際負責人之事實，為被告所
    自承，而系爭產品係證人甲○○於90年6 月18日自「獨家養
    護造型公司」購得，而該產品實際之容量為150ml ，然所貼
    之標籤卻記載其容量為250ml 之事實，業經證人甲○○於本
    院審理時證述屬實（見本院94年7 月22日審理筆錄），且有
    該公司出具之發貨單（見91年度偵字第9804號卷第30頁）影
    本1 紙及相片2 紙可憑。本院審諸被告並未否認前開發貨單
    為獨家養護造型公司所出具，而證人甲○○於本院審理中對
    於至伊被告公司購買系爭產品之細節供述甚詳，且其並無甘
    冒偽證罪之風險於審理時為不利於被告陳述之理等情，認證
    人甲○○所言應堪採信，獨家養護造型公司確實於90年6 月
    18 日 出售系爭產品予甲○○，應堪認定。
(三)、再者，系爭商品經送行政院衛生署藥物食品檢驗局檢驗，因
    告訴人代理進口之同類商品係免備查之一般化妝品類，故無
    特定主成分予以鑑定內容是否相同，以致無法證明係仿冒品
    之事實，有該局92年6 月11日函可憑（見91年度偵續字第10
    4 號卷第35頁），又無其他積極證據證明被告出售之系爭產
    品係仿冒商標商品，亦乏證據證明證人甲○○所購得之系爭
    產品上所貼載有「萊法耶」服務標章之中文標籤係偽造，從
    而，不得認被告所販賣者係仿冒商標商品，亦不得認其有偽
    造前開標籤之犯行（聲請簡易判決處刑意旨亦同此見解），
    先予敘明。
(四)、按凡因表彰自己營業上所提供之服務，欲專用其標章者，應
    申請註冊為服務標章。服務標章之使用，係指將標章用於營
    業上之物品、文書、宣傳或廣告，以促銷其服務者而言。但
    使用於商品或其包裝容器上有使人誤認為係促銷該商品者，
    不在此限。92年5 月28日修正前商標法第72條第1、2項定有
    明文。是本件被告所為是否該當於修正前商標法第62條意圖
    欺騙他人於同一商品或類似商品，使用相同於他人註冊商標
    （服務標章）之圖樣，或該法第63條明知為前條商品而販賣
    或意圖販賣而陳列之犯行，首應探究者應係系爭150ml 產品
    之來源為何？是否如公訴人所稱，係被告以平行輸入之方式
    取得？又前開產品上之中文說明貼有「萊法耶」之商標（服
    務標章），是否係被告所為？被告是否有侵害告訴人服務標
    章專用權之行為？
(五)、訊據被告乙○○堅決否認有自他國輸入與系爭產品或告訴人
    代理之同類型產品相同物品之行為，辯稱伊公司所販售之法
    國萊法耶公司產品均購自告訴人公司等語，經查：本件卷內
    並無任何證據足以證明證人甲○○所購得之系爭產品係被告
    自國外輸入，聲請簡易判決處刑意旨認被告有自國外平行輸
    入系爭產品之行為，尚屬無據。反之，被告之所經營之「獨
    家養護造型公司」（即HEAD美髮造型沙龍）與和法公司簽訂
    契約，為萊法耶特約商店，就和法公司所代理之法國萊法耶
    公司之產品之售價、促銷及廣告計畫、進貨條件等均有相關
    之約定，其中包括甲方（即被告）應自加盟日開始，開出1
    年12張支票與乙方作為支付貨款之用，且每月萊法耶產品之
    進貨基本額度為30000 元，合約之期間自89年9 月1 日起至
    90年8 月31日止等事項。且前開期間之內，被告確實陸續自
    告訴人處購入包括奧卡蘿修護膜（250 ml）在內之萊法耶公
    司產品等事實，有偵查卷所附萊法耶特約商店經營合約條款
    1 紙及和法公司客戶交易明細9 紙可憑，足見被告辯稱伊店
    內所銷售之法國萊法耶公司產品均係購自告訴人等語，並非
    子虛之詞。
(六)、另參以本件並無證據顯示除證人甲○○之外，尚有何人曾經
    向被告購得150 ml之奧卡蘿修護膜，而證人莊月枝即「VIV
    造型髮廊」之負責人於偵查中亦證稱，伊曾經以調貨方式向
    被告購得奧卡蘿修護膜，被告所交付之修護膜均為250ml ，
    未曾出售150ml 之修護膜等語（見91年度偵續字第104 號第
    106 頁），可見被告銷售150ml 奧卡蘿修護膜之情形應屬例
    外，其辯稱自告訴人購入之奧卡蘿修護膜均為250ml ，不知
    為何出售予證人甲○○之奧卡蘿修護膜為150ml 等語，並無
    違於常情。
(七)、再據前開和法公司客戶交易明細之記載，被告於90年1 月間
    ，自告訴人處進貨5 次，進貨數量為113 項，共計69905 元
    ，足見被告與告訴人間之業務往來頻繁，且交易之貨物種類
    、數量非少，佐以前開交易明細亦顯示，被告向告訴人購買
    之貨物中，不乏有容量同為150ml 之產品，是若出口商誤將
    150ml 之修護膜充作250ml 之修護膜出口，而告訴人未予查
    覺，仍將之出售予被告時，被告或其店員未必得以立即發覺
    。
(八)、從而，即便被告售予證人甲○○之修護膜實際容量為150m l
    ，卻與被告出售之其他修護膜同樣貼有250ml 標籤之情屬實
    ，然無證據證明系爭產品係被告輸入，又無證據證明系爭產
    品上之標籤及服務標章係被告偽造，或其以何不法途徑取得
    之後自行貼上，亦無法排除系爭產品係被告基於特約商店經
    營合約向告訴人購得，且前開矛盾係出自告訴人供貨之錯誤
    所致之可能，再審諸被告若有意以平行輸入之方式輸入法國
    萊法耶公司產品以蒙混為和法公司代理之產品，當不致連中
    文標籤上關於容量之記載均未更改，即沿用和法公司載有容
    量250ml 之標籤，甚至不知以中文標籤遮掩包裝上關於容量
    150ml 之記載，以致他人顯而易見上開矛盾之情況等情，實
    難逕以被告出售系爭產品，且未發覺上開矛盾事項之事實，
    逕認該等商品為被告輸入，且前開含有萊法耶服務標章之25
    0ml 中文標籤為其所黏貼，進而認系爭商品所貼之服務標章
    係被告所仿冒，甚至認被告有販賣或意圖販賣而陳列貼有仿
    冒服務標章商品之犯行。
(九)、綜上所述，本件並無證據證明被告有自行輸入系爭產品之後
    自行黏貼中文標示及萊法耶之服務標章之事實，而被告出售
    之奧卡蘿修護膜多為250ml ，出現150ml 同品牌修護膜究屬
    例外，既無證據證明被告明知系爭產品實際上容量為150ml
    卻仍將之充作250ml 之同類產品，而有意施詐術於消費者，
    其所為自與詐欺罪之要件有間，此外，並查無其他積極確切
    之證據，足以證明被告確有公訴人所指之犯行，縱令系爭產
    品之標示存在有前開矛盾之情屬實，亦難以前開違反商標法
    之罪或詐欺取財之罪相繩，揆諸首揭說明，自應為被告無罪
    之諭知。
據上論斷，應依刑事訴訟法第452 條、第301 條第1 項，判決如
主文。
本案經檢察官丁○○到庭執行職務。
中　　華　　民　　國　　94　　年　　8 　　月　　19　　日
                  刑事第七庭    審判長    法  官  孫啟強
                                          法  官  張茹棻
                                          法　官  卓立婷
以上正本證明與原本無異。
如不服本判決，應於判決送達後10日內，向本院提出上訴狀。
中　　華　　民　　國　　94　　年　　8 　　月　　19　　日
                                          書記官  李春慧
